臺灣臺中地方法院刑事判決　　　　　　　96年度易字第4378號
公　訴　人　臺灣臺中地方法院檢察署檢察官
被　　　告　甲○○
　　　　　　　　　　　號
選任辯護人　陳浩華律師
上列被告因恐嚇等案件，經檢察官提起公訴（96年度偵字第4643
號），本院判決如下：
    主    文
甲○○以加害生命、身體、財產之事，恐嚇他人致生危害於安全
，處拘役肆拾日，減為拘役貳拾日，如易科罰金，以新臺幣壹仟
元折算壹日。
其餘被訴加重誹謗罪部分，無罪。
    犯罪事實
一、甲○○與越南籍女子乙○○原為男女朋友關係，甲○○乃以
    其名義承租臺中市○區○○路2段99巷77號1、2樓房屋，平
    日則由乙○○從事經營洗衣店業務及轉租收取租金之用，嗣
    因乙○○私下返回越南另結姻緣，返回臺灣後又與他人交往
    ，與其疏遠，不讓其進入該租屋處，因而心生不滿，雙方並
    對於該洗衣店之所有權，有所爭執，乙○○主張該洗衣店為
    其所有，不願歸還，甲○○為達到迫使乙○○返還該洗衣店
    及進入該租屋處之目的，竟基於恐嚇危害安全之犯意，先於
    96年1月間，以其所使用之門號門號0000000000號行動電話
    撥打電話予乙○○，向乙○○嚇稱欲砸門換鎖等語，再分別
    於96年1月15日18時35分許，以其所使用之門號0000000000
    號行動電話，傳送內容含有「我等上天給這個不要臉的女人
    懲罰你會不得好死。」之簡訊，及於96年1月16日19時35分
    許，以其所使用門號0000000000號行動電話，傳送內容含有
    「你的好日子才要開始，會生不如死。」之簡訊，予乙○○
    收受，致使乙○○因而心生畏懼，甲○○即以此加害財產、
    生命、身體之言語、簡訊，恐嚇乙○○，致生危害於乙○○
    個人之安全。
二、案經被害人乙○○訴由臺中市警察局第三分局報告臺灣臺中
    地方法院檢察署檢察官偵查起訴。
    理    由
壹、有罪部分：
一、訊據被告甲○○矢口否認有何恐嚇之犯行，辯稱：伊並無恐
    嚇之意圖，伊打電話予告訴人乙○○，係向其表示該店是伊
    所承租，要求告訴人乙○○將店返還，如果不返還，又不讓
    伊進入店內，伊就要砸門換鎖，並沒有說過要砸店，因為該
    洗衣店原本就是伊的，沒有理由要砸店，又伊所使用之行動
    電話門號為0000000000號、0000000000號，伊確實有使用該
    二支行動電話撥打電話及傳送簡訊予告訴人乙○○，至於門
    號0000000000號行動電話並非伊所使用，伊不知道該門號為
    何會傳送簡訊予告訴人乙○○云云。經查：
（一）告訴人乙○○於本院審理中到庭證稱：「我在96年1、2月
      中接到一個男生打來的電話，不是被告本人，對方表示被
      告是他的表弟，他跟我說，要我趕快把洗衣店拿走，不然
      讓我很難睡，隔天我打電話給被告，跟被告道歉，要被告
      放過我，被告就跟我，打電話給我的人是黑道，問我是否
      害怕，他並且說是他叫黑道打給我的。」、「三、四天後
      ，被告又打電話跟我說，要讓我很難看，我很害怕，我就
      去報警了，之後，被告沒有再恐嚇我，傳簡訊比較多。」
      、「被告傳來的每通簡訊，我都害怕。」、「有時候用00
      00000000、0000000000（號行動電話），還有用一支被告
      車子使用的行動電話門號，號碼我忘記了。被告總共用00
      00000000、0000000000、0000000000（號等）三支（行動
      電話）電話號碼打電話給我。」、「被告就是跟我說，要
      我把店收起來，趕快離開，不然要來砸店，被告總共打過
      二、三次。」等語（參照本院卷第39、40、41、42頁）；
      而被告固於警詢中供稱有說過要找人前往臺中市○區○○
      路2段99巷77號砸店等語（參照警卷第2頁），惟事後於本
      院中則供稱：「我有打電話給乙○○，告訴她店是我租的
      ，她如果不還我，又不讓我進去我要砸門換鎖，並沒有說
      要砸店，因為店是我的，我沒有理由要砸店。」等語（參
      照本院卷第14頁）；對於告訴人乙○○指訴被告以要砸店
      之言語恐嚇等情，僅有告訴人乙○○之單一指訴，並無其
      他補強證據，本院尚難據以認定，但因被告供稱其有撥打
      電話向告訴人乙○○供稱要砸門換鎖等語，衡情以觀，對
      於感情交惡之男女雙方而言，男子對女子出言表示要砸門
      換鎖，業足以造成女子之心理恐懼及害怕，因此，被告所
      言查門換鎖之言語，仍應構成恐嚇危害安全之罪責。
（二）又被告於本院中坦承有以其所使用之門號0000000000號、
      0000000000號行動電話傳送簡訊及以其所使用之門號0000
      000000號行動電話撥打電話予告訴人乙○○等情（參照本
      院卷第42頁）；而被告所使用門號0000000000號行動電話
      ，於96年1月15日18時35分許，傳送簡訊「我等上天給這
      個不要臉的女人懲罰你會不得好死。」等內容予告訴人乙
      ○○，及被告所使用門號0000000000號行動電話，於96年
      1月16日19時35分許，傳送簡訊「你的好日子才要開始，
      會生不如死。」等內容予告訴人乙○○，並有告訴人乙○
      ○提出之行動電話簡訊內容翻拍照片為證（參照偵查卷第
      頁）；因此，被告以其所使用門號0000000000號、000000
      0000號行動電話傳送前開簡訊予告訴人乙○○及以其所使
      用門號0000000000號行動電話撥打電話予告訴人乙○○表
      明要砸門換鎖之情，均堪認定。再者，對於被告所傳送「
      我等上天給這個不要臉的女人懲罰你會不得好死。」、「
      你的好日子才要開始，會生不如死。」等簡訊內容，主要
      意旨均係在詛咒告訴人乙○○，衡諸常情，一般人收到感
      情交惡之男方所傳送之該等內容簡訊，其心理上之壓力及
      恐懼可想而知，該等言語所隱含之意義，已有加害告訴人
      乙○○生命、身體之成分在內，確實足以致生告訴人乙○
      ○對於個人安全危害之顧慮，因此，被告辯護人辯稱該等
      簡訊內容接近詛咒，目的是要讓告訴人乙○○精神痛苦，
      並非恐嚇云云，顯與常情相悖，自難採信。是以，被告傳
      送前開簡訊內容予告訴人乙○○，亦已該當於恐嚇危害安
      全罪之犯罪構成要件。
（三）至於該門號0000000000號行動電話，係由網路家庭國際資
      訊股份有限公司（設於臺北市大安區○○○路○段105號12
      樓，負責人詹志宏）於94年4月28日向臺灣大哥大股份有
      限公司申請使用等情，此有臺灣大哥大股份有限公司基本
      資料查詢一份（參照本院卷第20頁）、臺灣大哥大股份有
      限公司行動電話服務申請書影本一份（參照本院卷第21頁
      ）、公司法人之行動電話門號申請明細表影本各一份（參
      照本院卷第21、22頁）、臺北市政府營利事業登記證影本
      一份（參照本院卷第23頁）、請示單影本一份（參照本院
      卷第25頁）、專案訂購總表及申請人名冊影本一份（參照
      本院卷第26頁）在卷可稽。被告雖於警詢中供稱：「（門
      號0000000000號行動電話）可能是我把簡訊傳給另一個乙
      ○○朋友的門號。」等語（參照96年度核退偵字第365號
      偵查卷第5頁），及於偵查中供稱：「（門號）000000000
      0（號行動電話）是我的。」等語（參照96年度偵字第464
      3號偵查卷第56頁）；惟告訴人乙○○於本院審理中證稱
      ：「沒有見過（被告使用門號0000000000號行動電話）。
      」等語（參照本院卷第41頁）；是以，既然該門號000000
      0000號行動電話並非被告所申請使用，告訴人乙○○亦無
      法提出具體事證，以供本院查證被告是否有使用該門號行
      動電話，在查無其他相關佐證之前提下，本院自難僅憑被
      告先前在偵查中之唯一供述（參照96年度偵字第4643號偵
      查卷第56頁），據以認定該門號0000000000號行動電話係
      被告所使用。因此，使用該門號0000000000號行動電話，
      於96年1月17日21時38分許，以門號0000000000號行動電
      話，傳送簡訊「你還態度惡劣見人說人話見鬼說鬼話還不
      道歉明天就熱鬧叫那一個姓趙的走路要走好了」等內容予
      告訴人乙○○之行為，尚無從認定係屬被告所為。
（四）另外，對於系爭臺中市○區○○路2段99巷77號1、2樓之
      房屋，係由告訴人乙○○委託房屋仲介接洽，而被告以承
      租人身分與出租人丙○○○簽訂房屋租賃契約，租期自95
      年5月1日起至97年4月30日止，95年3月31日由被告先行支
      付押租金2萬8千元，自95年5月1日起至96年1月31日止之
      租金係由告訴人乙○○按月以郵局匯款方式支付，被告支
      付96年2月份之租金後於96年2月28日解除租賃契約等情，
      此有不動產租賃意願書影本一份（參照本院卷第49頁）、
      房屋租賃契約書影本一份（參照本院卷第58至64頁）、郵
      政國內匯款執據影本八份（參照本院卷第50至57頁）、房
      租付款明細欄影本一份（參照96年度偵字第4643號偵查卷
      第34頁）在卷可稽，觀諸上情，對於被告與告訴人乙○○
      主要爭執之系爭房屋實際係由何人所承租？又在系爭房屋
      所經營之洗衣店究竟係屬何人？本院依據現有事證，尚無
      從據以認定，且前開爭點亦明顯與恐嚇危害安全罪之犯罪
      構成要件事實並與任何證據關連性，本院亦無據以認定之
      必要，附此敘明。
（五）綜上所述，被告以電話言語及行動電話簡訊所為恐嚇危害
      安全之犯行，應堪認定。被告所辯，顯係事後卸責之詞，
      要難採信。本件事證已臻明確，被告犯行，洵堪認定。
二、核被告所為，係犯刑法第三百零五條之恐嚇危害安全罪。爰
    審酌被告面對與越南籍女子之感情問題，無法以成熟理性之
    態度因應，竟因感情生變，心有未甘，為取回投注於告訴人
    乙○○身上之財物，而圖以恐嚇之言語及文字，欲迫使告訴
    人乙○○就範，致生危害於告訴人乙○○，其行固屬可議，
    且被告犯罪後，猶飾詞狡辯，矢口否認犯行，未見悔意，惟
    因被告僅有口頭言語及簡訊文字之威嚇行為，並未實際做出
    任何侵害告訴人乙○○之行為，告訴人乙○○並未因被告之
    恐嚇行為，致生嚴重之侵害等一切情狀，量處如主文所示之
    刑，併予諭知易科罰金之折算標準，以示懲儆。查：本案被
    告之犯罪時間，係在96年4月24日以前，依中華民國九十六
    年罪犯減刑條例第二條第一項第三款、第七條之規定，減其
    宣告刑二分之一，故原宣告拘役四十日，應減為拘役二十日
    。
貳、無罪部分：
一、公訴意旨係以：被告與告訴人乙○○曾係男女朋友，被告因
    與告訴人乙○○分手而心生不滿，竟基於意圖散布於眾之犯
    意，於96年1月19日至96年2月18日間，利用其所使用門號00
    00000000號、0000000000號、0000000000號等行動電話，傳
    送內容為「好幫手洗衣店—誠徵男助理：工作內容：1.打電
    腦2.吊衣服，福利包吃『包睡』‧‧‧」、「乙○○要做愛
    前是不是先洗澡，洗後是否是包一條圍巾然後先喝點熱開水
    ‧‧‧」、「注意、注意‧‧‧好幫手洗衣店越南籍小姐乙
    ○○，跟大安建設主管司機趙先生，搞仙人跳騙取財物‧‧
    ‧」、「注意、注意‧‧‧好幫手洗衣店越南籍小姐乙○○
    ，跟大安建設主管司機趙先生，搞仙人跳騙取財物‧‧‧」
    、「長過菜花的女人慢慢用，祝你早日成為菜花男」、「各
    位越南籍新娘請注意最近出現一位越南小姐名叫乙○○到處
    騙有婚男子金錢還恐嚇不配合就告訴他家人陶小姐生活不檢
    點主動帶男人回家睡覺‧‧‧」等語之簡訊予案外人趙樹人
    及葉秋霞，而足生損害於告訴人乙○○之名譽；因認被告另
    涉犯刑法第三百十條第二項之加重誹謗罪嫌云云。
二、按犯罪事實應依證據認定之，無證據不得認定犯罪事實；不
    能證明被告犯罪或其行為不罰者，應諭知無罪之判決，刑事
    訴訟法第一百五十四條第二項、第三百零一條第一項分別定
    有明文。而刑事訴訟法上所謂認定犯罪事實之證據，係指足
    以認定被告確有犯罪行為之積極證據而言，該項證據自須適
    合於被告犯罪事實之認定，始得採為斷罪資料，最高法院29
    年上字第3105號著有判例。又認定犯罪事實所憑之證據，無
    論係直接證據或間接證據，其為訴訟上之證明，須於通常一
    般之人均不致有所懷疑，而得確信其為真實之程度者，始得
    據為有罪之認定，倘其證明尚未達到此一程度，而有合理之
    懷疑存在，復無其他調查途徑可尋，法院即應為無罪之判決
    ，最高法院76年臺上字第4986號著有判例。
三、公訴人認被告涉有上開加重誹謗之罪嫌，無非係以：被告固
    坦承有傳送上揭簡訊予趙樹人、葉秋霞之事實，並有告訴人
    乙○○於警詢及偵查中指訴綦詳，復有手機簡訊畫面翻拍照
    片在卷可稽等，資為論據。
四、訊據被告堅持否認有何加重誹謗之犯行，辯稱：葉秋霞係伊
    與告訴人乙○○之共同友人，因為告訴人乙○○避不見面，
    伊才會傳送簡訊予葉秋霞，希望透過葉秋霞轉告告訴人乙○
    ○出面，而趙樹人係告訴人乙○○在與其分手後交往之對象
    ，伊傳送簡訊之目的，只是希望警告趙樹人不要再被騙而已
    ，並無誹謗告訴人乙○○名譽之犯意等語，以資為辯。
五、經查：
（一）被告對於其所使用門號0000000000號行動電話，先後於
      96年1月20日12時40分許，傳送簡訊「乙○○要做愛前是
      不是先洗澡，洗後是否是包一條圍巾然後先喝點熱開水‧
      ‧‧」等內容予案外人趙樹人；96年1月21日凌晨5時31
      分許，傳送簡訊「注意、注意‧‧‧好幫手洗衣店越南籍
      小姐乙○○，跟大安建設主管司機趙先生，搞仙人跳騙取
      財物‧‧‧」等內容予案外人趙樹人；96年1月21日10
      時14分許，傳送簡訊「注意、注意‧‧‧好幫手洗衣店越
      南籍小姐乙○○，跟大安建設主管司機趙先生，搞仙人跳
      騙取財物‧‧‧」等內容予案外人葉秋霞等情，業於本院
      審理中坦認屬實（參照本院卷第44頁），核與告訴人乙○
      ○指訴情節相符，並有告訴人乙○○提出之各該行動電話
      簡訊內容翻拍照片為證，則被告以其所使用之門號000000
      0000號行動電話傳送上開指涉告訴人乙○○私德及仙人跳
      詐騙等內容之簡訊予案外人趙樹人及葉秋霞之情，應堪認
      定。
（二）按刑法上之誹謗罪，其基本構成要件有三：須意圖散布
      於眾；須有指摘或傳述之行為；所指摘或傳述，足以
      毀損他人名譽。被告固有以其所使用之門號0000000000號
      分別傳送前開簡訊內容予案外人趙樹人、葉秋霞，且觀諸
      各該簡訊內容，其中關於告訴人乙○○做愛前後洗澡、喝
      熱開水之內容，係涉及個人私德之領域，而指摘告訴人乙
      ○○與人從事仙人跳騙取財物之內容，並無具體事證足資
      認定，前開簡訊內容，對外散布流傳之結果，確實均足以
      毀損告訴人乙○○名譽，因此，被告辯稱僅係單純透過案
      外人葉秋霞轉知告訴人乙○○出面及警告案外人趙樹人不
      要受騙云云，顯然與事實不符。復以，依據現有事證，亦
      無從認定被告前開所傳送予案外人葉秋霞、趙樹人之簡訊
      內容係屬真實，其一再辯稱係為取回個人所有之物以維護
      權利云云，自難據以採信。惟因被告傳送簡訊之對象僅限
      於特定之案外人趙樹人、葉秋霞二人，尚未達到「散布於
      眾」之犯罪構成要件要素，且依據卷內現有資料，亦無法
      證明被告有將前開簡訊內容散布於眾之加重誹謗意圖，可
      見被告之行為尚與加重誹謗罪之構成要件有間。
（三）又對於該門號0000000000號行動電話，曾先後於96年1
      月19日21時58分許，傳送簡訊「好幫手洗衣店—誠徵男助
      理：工作內容：1.打電腦2.吊衣服，福利包吃『包睡』‧
      ‧‧」等內容予案外人趙樹人；96年1月21日10時46分
      許，傳送簡訊「各位越南籍新娘請注意最近出現一位越南
      小姐名叫乙○○到處騙有婚男子金錢還恐嚇不配合就告訴
      他家人陶小姐生活不檢點主動帶男人回家睡覺‧‧‧」等
      內容予案外人葉秋霞；96年2月18日18時01分許，傳送
      簡訊「長過菜花的女人慢慢用，祝你早日成為菜花男」等
      內容予案外人趙樹人等情，亦據告訴人乙○○提出各該行
      動電話簡訊內容翻拍照片為證，惟被告則否認該門號0000
      000000號行動電話為其所申請使用。經本院依職權調閱門
      號0000000000號行動電話之申請人資料，發現該門號係由
      網路家庭國際資訊股份有限公司（設於臺北市大安區○○
      ○路○段105號12樓，負責人詹志宏）於94年4月28日向臺
      灣大哥大股份有限公司申請使用等情，此有臺灣大哥大股
      份有限公司基本資料查詢一份（參照本院卷第20頁）、臺
      灣大哥大股份有限公司行動電話服務申請書影本一份（參
      照本院卷第21頁）、公司法人之行動電話門號申請明細表
      影本各一份（參照本院卷第21、22頁）、臺北市政府營利
      事業登記證影本一份（參照本院卷第23頁）、請示單影本
      一份（參照本院卷第25頁）、專案訂購總表及申請人名冊
      影本一份（參照本院卷第26頁）在卷可稽，該門號確實並
      非被告所申請使用。
（四）再者，被告雖於警詢中供稱：「（門號0000000000號行動
      電話）可能是我把簡訊傳給另一個乙○○朋友的門號。」
      等語（參照96年度核退偵字第365號偵查卷第5頁），及於
      偵查中供稱：「（門號）0000000000（號行動電話）是我
      的。」等語（參照96年度偵字第4643號偵查卷第56頁）；
      惟告訴人乙○○於本院審理中證稱：「沒有見過（被告使
      用門號0000000000號行動電話）。」等語（參照本院卷第
      41頁）；是以，既然該門號0000000000 號行動電話並非
      被告所申請使用，告訴人乙○○亦未指證曾經目睹被告使
      用過該門號，本院尚難以被告先前於偵查中之唯一供述（
      參照96年度偵字第4643號偵查卷第56頁），在無其他相關
      佐證之情況下，據以認定該門號0000000000號行動電話亦
      為被告所使用。因此，使用該門號0000000000號行動電話
      ，先後於96年1月19日21時58分許，傳送簡訊「好幫手
      洗衣店—誠徵男助理：工作內容：1.打電腦2.吊衣服，福
      利包吃『包睡』‧‧‧」等內容予案外人趙樹人；96年
      1月21日10時46 分許，傳送簡訊「各位越南籍新娘請注意
      最近出現一位越南小姐名叫乙○○到處騙有婚男子金錢還
      恐嚇不配合就告訴他家人陶小姐生活不檢點主動帶男人回
      家睡覺‧‧‧」等內容予案外人葉秋霞；96年2月18日
      18時01分許，傳送簡訊「長過菜花的女人慢慢用，祝你早
      日成為菜花男」等內容予案外人趙樹人等之行為，尚難據
      以認定係屬被告所為。
（五）綜上所述，依據現有事證，被告確有傳送前開內容含有足
      以毀損告訴人乙○○名譽之簡訊予案外人葉秋霞及趙樹人
      ，惟因被告傳送簡訊之對象，僅有屬於告訴人乙○○友人
      之特定案外人葉秋霞及趙樹人二人，尚與「意圖散布於眾
      」之誹謗罪構成要件不符；此外，復查無其他積極證據足
      以證明被告有何意圖散布於眾，而以散布足以毀損他人名
      譽之文字涉犯加重誹謗之犯行，其被訴加重誹謗之犯行部
      分，應屬不能證明，揆諸前揭規定及判例意旨，爰就該部
      分另為無罪之諭知。
據上論斷，應依刑事訴訟法第二百九十九條第一項前段、第三百
零一條第一項，刑法第三百零五條、第四十一條第一項前段，刑
法施行法第一條之一，中華民國九十六年減刑條例第二條第一項
第三款、第七條，判決如主文。
中　　華　　民　　國　　96　　年　　10　　月　　16　　日
                  刑事第五庭    法  官  巫淑芳
上正本證明與原本無異。
如不服本判決，應於收送達後10日內向本院提出上訴書狀（應敘
述具體理由並附繕本）。
上訴書狀如未敘述理由，應於上訴期間屆滿後20日內補提理由書
於本院。
                                書記官  王麗麗
中　　華　　民　　國　　96　　年　　10　　月　　16　　日
附錄論罪科刑法條：
中華民國刑法第305條：
以加害生命、身體、自由、名譽、財產之事，恐嚇他人致生危害
於安全者，處二年以下有期徒刑、拘役或三百元以下罰金。
